【裁判字號】    95,訴,683
【裁判日期】    951016
【裁判案由】    違反毒品危害防制條例
【裁判全文】
臺灣新竹地方法院刑事判決               95年度訴字第683號
公  訴  人  臺灣新竹地方法院檢察署檢察官
被      告  乙○○
                    （
指定辯護人  本院公設辯護人甲○○
上列被告因違反毒品危害防制條例案件，經檢察官提起公訴（95
年度偵字第4625號），本院判決如下：
    主  文
乙○○連續販賣第三級毒品，累犯，處有期徒刑伍年貳月。扣案
之第三級毒品愷他命包（含袋重，合計重肆點肆伍捌公克），
沒收之；犯罪所得新臺幣陸仟元沒收，如全部或一部不能沒收時
，以其財產抵償之。
    事  實
一、乙○○前因違反毒品危害防制條例案件，經臺灣士林地方法
    院內湖簡易庭於民國89年 6月12日，以88年度湖簡字第1124
    號判決判處有期徒刑3 月，並於90年5月2日確定，且於90年
    11月20日執行完畢出監。詎不知悔改，明知愷他命（Ketami
    ne，俗稱K 他命）係具成癮性、濫用性及對社會危害性，屬
    於毒品危害防制條例第2條第1項所規範之第三級毒品，不得
    非法製造、運輸、販賣、轉讓或持有。竟基於販賣第三級毒
    品愷他命之概括犯意，自95年5月間不詳時間起至同年6月底
    止，先後向真實姓名、年籍不詳，綽號「可樂」之成年男子
    ，以每包（含袋重0.65公克）新臺幣（下同）635 元之價格
    販入數量不詳之第三級毒品愷他命，並於該段時間內，連續
    以每週2次至3次之頻率，在位於新竹市○○路上之月亮舞廳
    ，以愷他命1包（約0.65公克）700元之價格，合計約20次販
    賣予丙○○（另案偵查中），及以愷他命1包（約0.8公克）
    900元或1,000元之價格，合計共販賣3次至4次予丁○○，總
    計販賣第三級毒品愷他命之獲利約6,000元，嗣於95年8月18
    日經乙○○自願同意搜索，為警在其位於新竹市○○路 178
    巷5之1號2樓之2室之居處查獲，並扣得其持有未及販出之含
    第三級毒品愷他命白粉3包（含袋重約合計4.492公克，驗餘
    重約4.458公克）、含咖啡因白粉1包（含袋重約1.256 公克
    ，驗餘重約1.231公克）、及筆頭1隻，始悉上情。
二、案經新竹市警察局報告臺灣新竹地方法院檢察署檢察官偵查
    起訴。
    理  由
一、證據能力有無之判斷：
    本件認定事實所引用之本件卷內所有卷證資料（包含人證與
    文書證據、物證等證據），並無證據證明係公務員違背法定
    程序所取得；又本件為論斷依據之各項證據方法中，其中證
    人丙○○於警詢中所為陳述，雖係屬審判外之陳述，依刑事
    訴訟法第159條第1項之規定無證據能力。惟被告及指定辯護
    人均未於言詞辯論終結前就相關證據無證據能力聲明異議，
    經本院斟酌上開陳述作成時之情況，認為適當，依刑事訴訟
    法第159條之5第1 項之規定，有證據能力。且卷內之各項文
    書證據，亦無刑事訴訟法第159條之4第1款、第2款顯有不可
    信之情況，而不得作為證據之情形，或有刑事訴訟法第 159
    條之4第3款其他於可信之特別情況下所製作之文書，而得作
    為證據，則依刑事訴訟法第159條至第159條之5 規定，本件
    認定事實所引用之本件卷證所有證據，均認有證據能力，先
    予敘明。
二、認定犯罪事實所憑之證據及認定之理由：
    上揭事實訊據被告乙○○迭於警詢、偵查中、本院訊問、準
    備及審理程序時坦承不諱，核與證人丙○○於警詢、偵查及
    本院審理時之證述、證人丁○○於本院審理時之證述，就本
    案相關重要部分大致相符，且有第三級毒品愷他命3 包（含
    袋重約合計4.492公克，驗餘重約4.458公克）扣案可證，並
    有行政院衛生署管制藥品管理局95年9月15日管檢字第09500
    09923號鑑定書1紙在卷可稽。綜上事證，被告上開所為自白
    ，確與事實相符，自堪採為不利於被告之認定，本件事證明
    確，被告確有上揭連續販賣第三級毒品愷他命之事實，已堪
    認定，應依法論科。
三、論罪：
    按愷他命屬於毒品危害防制條例第2條第1項所規範之第三級
    毒品，核被告所為，係犯毒品危害防制條例第4條第3項之販
    賣第三級毒品罪。
四、科刑：
(一)、按被告行為後，94年2月2日修正公布之刑法（下稱新法）已
    於95年7月1日施行，新法第2條第1項「行為後法律有變更者
    ，適用行為時之法律。但行為後之法律有利於行為人者，適
    用最有利於行為人之法律」之規定，係規範行為後法律變更
    所生新舊法律比較適用之準據法，於新法施行後，自應適用
    新法第2條第1項之規定，為「從舊從輕」之比較；又比較新
    舊法時，應就罪刑有關之共犯、未遂犯、想像競合犯、牽連
    犯、連續犯、結合犯，以及累犯加重、自首減輕暨其他法定
    加減原因（如身分加減）與加減例等一切情形，綜其全部罪
    刑之結果而為比較（最高法院95年度第 8次刑事庭會議決議
    參照）。經查：
１、關於被告累犯之問題，依被告行為時修正前之刑法第47條規
    定：「受有期徒刑之執行完畢，或受無期徒或有期徒刑一部
    之執行而赦免後，5 年以內再犯有期徒刑以上之罪者，為累
    犯，加重本刑至2分之1」，惟被告行為後施行之新法第47條
    第1 項則規定：「受徒刑之執行完畢，或一部之執行而赦免
    後，5 年以內故意再犯有期徒刑以上之罪者，為累犯，加重
    本刑至2分之1」，本件被告所犯之罪係故意犯罪，則比較新
    舊法之結果，無論依新舊法均應論以累犯，舊法對於被告並
    無不利。
２、關於連續犯之部分，修正施行前刑法第56條連續犯之規定：
    修正施行前刑法第56條連續犯規定亦經修正刪除，而依修正
    施行前刑法第56條連續犯之規定固得加重其刑至2分之1，然
    依修正施行後之刑法規定，被告原應依修正施行前刑法第56
    條連續犯規定論處之數行為，即應依數罪併罰之規定分論併
    罰，故比較新舊法結果，此部分修正施行後之刑法規定（分
    論併罰）並未較有利於被告，仍以行為時法即仍依修正施行
    前刑法第56條連續犯之規定論以連續犯較有利於被告。
３、是以，揆諸前揭最高法院決議及修正後刑法第2條第1項規定
    之「從舊、從輕」原則，本案前開就所涉及新舊法整體比較
    適用結果，自應整體適用行為時之舊法予以論處。
(二)、經查被告乙○○先後多次販賣第三級毒品愷他命之犯行，時
    間緊接，手法相同，反覆為之，所犯係犯罪構成要件相同之
    罪名，顯係基於概括之犯意，應依修正施行前刑法第56條連
    續犯之規定論以毒品危害防制條例第4條第3項之販賣第三級
    毒品一罪，並依法加重其刑。再被告曾因施用毒品案件，經
    臺灣士林地方法院內湖簡易庭於89年6 月12日，以88年度湖
    簡字第1124號判決判處有期徒刑3月，並於90年5月2 日確定
    ，且於90年11月20日執行完畢出監，有臺灣新竹地方法院檢
    察署刑案資料查註紀錄表及臺灣高等法院被告前案紀錄表各
    乙份在卷可稽，茲於執行完畢後5 年以內再犯本件有期徒刑
    以上之罪，為累犯，應依法遞加重其刑。爰審酌被告年輕識
    淺，不思以正途取財，竟以販賣第三級毒品牟利，戕害他人
    身心健康，惟犯後坦認犯行，且本案販賣毒品對象尚屬單純
    、數量非鉅，犯罪所得不多等一切情狀，量處如主文所示之
    刑。
(三)、次查，毒品危害防制條例第2條第2項規定，毒品依其成癮性
    、濫用性及對社會危害性分為4 級，並就製造、運輸、販賣
    、意圖販賣而持有、以非法方法使人施用、引誘他人施用及
    轉讓等不同品項毒品之行為，分別定其處罰。至施用或持有
    第三、四級毒品，因其可罰性較低，故予除罪化，僅就施用
    及持有第一、二級毒品科以刑罰。惟鑑於第三、四級毒品均
    係管制藥品，特於同條例第11條之1 明定無正當理由，不得
    擅自持有；第18條第1 項後段復規定查獲之第三、四級毒品
    ，無正當理由而擅自持有者，沒入銷燬之。從而，依同條例
    第18條第1 項後段應沒入銷燬之毒品，專指查獲之施用、持
    有第三、四級毒品而言；倘係查獲之製造、運輸、販賣、意
    圖販賣而持有、以非法方法使人施用、引誘他人施用或轉讓
    之第三、四級毒品，既屬同條例相關法條明文規定處罰之犯
    罪行為，即非該條項應沒入銷燬之範圍。又同條例第19條第
    1項所定「供犯罪所用或因犯罪所得之物」，係指犯第4條至
    第9條、第12條、第13條或第14條第1項、第2 項之罪所用或
    所得之物，不包括毒品本身在內，自不得為第三、四級毒品
    之沒收依據。是同條例對於查獲之製造、運輸、販賣、意圖
    販賣而持有、以非法方法使人施用、引誘他人施用及轉讓第
    三、四級毒品之沒收，並無特別規定，然因其行為已構成犯
    罪，則該毒品即屬不受法律保護之違禁物，故需回歸刑法之
    適用，而應依刑法第38條第1項第1款之規定宣告沒收之，是
    扣案之含第三級毒品愷他命白粉3包（含袋重約合計4.492公
    克，驗餘重約4.458 公克），為第三級毒品，自應依刑法第
    38條第1項第1款之規定宣告沒收之。至被告販賣愷他命所得
    之6,000元，爰依同條例第19條第1項宣告沒收，如全部或一
    部不能沒收時，以其財產抵償之。另扣案之含咖啡因白粉 1
    包（含袋重約1.256公克，驗餘重約1.231公克）、及筆頭 1
    隻，雖皆為被告所有，且業據被告供述在卷，然無證據證明
    係供犯罪所用或犯罪預備之物，或因犯罪所得之物，爰均不
    為沒收之諭知，併此敘明。
五、不另為無罪諭知部分：
(一)、公訴意旨另以：被告乙○○明知MDMA（俗稱搖頭丸）係具成
    癮性、濫用性及對社會危害性，屬於毒品危害防制條例第 2
    條第1 項所規範之第二級毒品，不得非法製造、運輸、販賣
    、轉讓或持有，竟基於販賣第二級毒品之概括犯意聯絡，自
    95 年5月間起，向另一真實姓名、年籍不詳之人，以不詳價
    格販入數量不詳之亞甲基雙氧甲基安非他命（MDMA，俗稱搖
    頭丸）若干，並在新竹市○○路上之月亮舞廳內、外與不特
    定買家聯絡毒品交易事宜，至95年6月底止，以搖頭丸1顆30
    0 元之價格，在上開月亮舞廳內，多次販賣與丙○○及其他
    不詳姓名之人，丙○○約每週向乙○○購買2至3次毒品，因
    認被告此部分另涉犯毒品危害防制條例第4條第2項之販賣第
    二級毒品罪嫌云云。
(二)、按犯罪事實應依證據認定之，無證據不得認定犯罪事實，又
    不能證明被告犯罪者，應諭知無罪之判決，刑事訴訟法第15
    4條第2項、第301條第1項定有明文。次按，認定犯罪事實所
    憑之證據，雖不以直接證據為限，間接證據亦包括在內；然
    無論直接或間接證據，其為訴訟上之證明，須於通常一般之
    人均不致於有所懷疑，而得確信其為真實之程度者，始得據
    為有罪之認定，倘其證明尚未達到此一程度，而有合理性懷
    疑之存在，無從為有罪之確信時，自應為被告無罪之判決，
    況刑事訴訟法第161條第1項規定檢察官就被告犯罪事實，應
    負舉證責任，並指出證明之方法，因此，檢察官對於起訴之
    犯罪事實，應負提出證據及說服之實質舉證責任，倘其所提
    出之證據，不足為被告有罪之積極證明，或其指出證明之方
    法，無從說服法院以形成被告有罪之心證，基於無罪推定之
    原則，自亦應為被告無罪之諭知，最高法院76年度臺上字第
    4986號、92年度臺上字第128號判例意旨可資參考。
(三)、訊據被告堅詞否認有何販賣第二級毒品搖頭丸之犯行，辯稱
    略以：搖頭丸我只有自己吃，並沒有販賣等語。而公訴人認
    被告所涉此部分販賣第二級毒品罪嫌，無非係以證人丙○○
    於警詢及偵查中之單一指訴為其主要論據，然查：證人丙○○於警詢中先證稱：「…小愛是在月亮舞廳跳舞時向他買的
    ，有時候也會約在我家交貨」、「…小愛是從95年3 月開始
    先幫她介紹客人，5 月開始向她拿貨自己賣，搖頭丸1顆300
    元…每次大概都5顆搖頭丸」云云（4625號偵卷第6頁、第12
    頁反面），而於偵查中證述：「95年5月間向乙○○購買K他
    命及搖頭丸，購買地點是在新竹市○○路上月亮舞廳，搖頭
    丸1顆300元」云云（4625號偵卷第45頁），然於本院審理中
    則稱：「我第一次向被告買毒品在去年即94年 9、10間，詳
    細時間忘記了…一開始向她買搖頭丸5顆，K他命2、3包…買
    賣情況除在舞廳交易，沒有在其他地方…買搖頭丸5 顆是最
    原始的數量，因為我有跟3 個人拿，所以數量記不清楚，但
    之後拿的數量都比較多…我最後一次跟被告買毒品的時候在
    95年5、6月…94年、95年2 月之前大部分都是自己施用與朋
    友施用買的較多，95年2 月之後才開始賣，才向被告買比較
    多…」云云（本院卷第57頁、第58頁、第60頁、第61頁），
    是證人丙○○就被告是否有販賣第二級毒品搖頭丸犯行之相
    關情形，如販賣之時間，時稱95年5月或94年9月、10月間或
    95年2 月間，販賣之地點或稱除在新竹市○○路上月亮舞廳
    交易外，沒有在其他地方，又稱有時候也會約在我家交貨，
    至販賣數量則稱每次大概都5顆搖頭丸及5顆是最原始的數量
    ，但之後拿的數量都比較多，可知證人丙○○就被告是否有
    販賣搖頭丸犯行相關重要事項之販賣時間、地點、數量前後
    所述不一，所證是否為真，已堪置疑，參以證人丙○○在本
    院審理時關於被告是否涉有販賣毒品犯行之證述內容與警詢
    、偵查所言頗有出入，經本院再次確認，證人丙○○竟稱：
    「（這些證述內容與之前警偵訊購買時間有出入，這些情形
    是何原因？）因我曾經向不同之人買的，時間也過一段時間
    ，記憶比較不清，除此外就是向他購買時間5 月份是聽她向
    檢察官供述之後才配合她這樣講」云云，惟於偵查中被告與
    證人同時應訊之95年 8月25日及同年月31日偵查庭，檢察官
    均是先訊問證人丙○○，之後才訊問被告，且證人丙○○向
    被告購買毒品之時間亦是在檢察官訊問後，證人丙○○主動
    回答，顯無證人丙○○配合被告供述為證之可能（4625號偵
    卷第45頁至第47頁、第53頁至第54頁），益證證人丙○○所
    言被告販賣第二級毒品搖頭丸部分證述應有不實情形，自不
    得作為不利於被告之認定。又證人丁○○亦證稱：「我沒有
    看過被告賣過搖頭丸給丙○○」等語（本院卷第76頁），且
    被告於本案被查獲時亦無扣得任何有關販賣第二級毒品搖頭
    丸之相關證據，此外，本院復查無其他積極證據足資證明被
    告有公訴人所指前揭販賣第二級毒品搖頭丸之犯行，徵以被
    告之尿液檢驗報告確有MDMA類陽性反應，此復有台灣檢驗科
    技股份有限公司95年9月4日CH/2006/81032 號濫用藥物尿液
    檢驗報告附卷可憑，故被告辯稱僅有施用第二級毒品搖頭丸
    ，惟並無販賣行為等語，尚堪採信。而此部分雖不能證明被
    告犯罪，然因公訴人認被告所涉此部分罪嫌倘成立犯罪，與
    本院前揭論罪科刑部分有想像競合犯之裁判上一罪關係，爰
    不另為無罪之諭知。
六、據上論斷，應依刑事訴訟法第299條第1項前段，毒品危害防
    制條例第4條第3項、第19條第1 項，刑法第2條第1項前段、
    第11條前段、修正前刑法第56條、第47條、刑法第38條第 1
    項第1款，判決如主文。
本案經檢察官黃正雄到庭執行職務。
中    華    民    國    95    年    10    月    16    日
                  刑事第三庭審判長法  官    汪銘欽
                                  法  官    林惠君
                                  法  官    楊數盈
以上正本證明與原本無異。
如不服本判決，應於送達後10日內向本院提出上訴狀。
中    華    民    國    95    年    10    月    16    日
                                  書記官    謝國聖
附錄本案論罪科刑法條全文：
毒品危害防制條例第4條第3項
製造、運輸、販賣第三級毒品者，處5年以上有期徒刑，得併科
新臺幣5,000,000元以下罰金。


司法院資訊處製作；財團法人民間司法改革基金會備份。
